台灣苗栗地方法院刑事判決　　　　　　　　　　　　　九十一年度易字第四九九號
　　公　訴　人　臺灣苗栗地方法院檢察署檢察官
　　被　　　告　乙○○
右列被告因違反保護令罪案件，經檢察官聲請以簡易判決處刑（九十一年度偵字第二
五二八號），本院認不宜以簡易判決處刑，改依通常程序審理，判決如左：
    主   文
乙○○違反法院依家庭暴力防治法第十三條所為禁止對被害人騷擾行為及命應最少遠
離被害人住居所至少壹佰公尺之保護令裁定，科罰金新臺幣玖佰元，如易服勞役，以
銀元佰元即新臺幣玖佰元折算壹日。
    事   實
一、乙○○與甲○○前係夫妻關係，於民國八十九年十二月二十一日經本院判決離婚
    ，二人間具有家庭暴力防治法第三條第一款所定之家庭成員關係。乙○○前曾因
    對甲○○實施身體上不法侵害行為，經本院於九十年十一月十二日以九十年度家
    護字第一九七號核發民事通常保護令，裁定核發有效期間一年之民事通常保護令
    ，命令乙○○不得對於甲○○實施身體或精神上不法侵害之行為，且不得直接或
    間接對於甲○○為騷擾或通話行為，並應遠離甲○○之住所即苗栗縣頭份鎮上埔
    里十七鄰松竹新村十七號及工作場所即苗栗縣頭份鎮○○路○段二一五號至少一
    百公尺，該裁定已於九十年十一月十五日合法送達予乙○○，惟乙○○於同年因
    違反保護令罪，經本院於九十一年五月十七以九十一年度易字第一二四號判處有
    期徒刑六月，並於同年六月十四日確定。然乙○○係已屆八十一歲高齡之人，雖
    於八十九年十二月二十一日與甲○○離婚，但在感情上對甲○○仍依賴甚深，且
    乙○○早於八十八年九月起即因多發性大腦梗塞合併輕度老人失智症，前往為恭
    紀念醫院就診，另於八十九年三月二十二日，亦曾至行政院衛生署新竹醫院精神
    科就診，經該醫院診斷為重度憂鬱症併妄想症，因迄未治癒，致其認知、理解判
    斷及自我控制能力及對於外界事物之判斷能力，較普人之平均程度，顯然減退，
    而呈精神耗弱之狀態，為精神耗弱之人。乙○○於九十一年六月十九日十三時十
    分許起，在理解判斷及自我控制能力較低情況下，另基於違反保護令之犯意，前
    往甲○○上開住所一百公尺內之大門前徘徊，並出口呼叫甲○○，對之為直接騷
    擾，嗣於同日下午五時二十五分許，始經甲○○報警當場查獲。
二、案經苗栗縣警察局頭份分局報請臺灣苗栗地方法院檢察署檢察官告偵查起訴。
    理  由
一、訊據被告乙○○對於右揭事實，坦承不諱，核與被害人甲○○之指述情節相符。
    而前曾因對甲○○實施身體上不法侵害行為，經本院於九十年十一月十二日以九
    十年度家護字第一九七號核發民事通常保護令，裁定核發有效期間一年之民事通
    常保護令，命令乙○○不得對於甲○○實施身體或精神上不法侵害之行為，且不
    得直接或間接對於甲○○為騷擾或通話行為，並應遠離甲○○之住所即苗栗縣頭
    份鎮上埔里十七鄰松竹新村十七號及工作場所即苗栗縣頭份鎮○○路○段二一五
    號至少一百公尺，該裁定已於九十年十一月十五日合法送達予乙○○，此業經本
    院調借本院九十年度家護字第一九七號全卷查核無訛，並有裁定本影本一份在卷
    可稽。本案事證明確，應依法論處。
二、被告對被害人甲○○所為，屬違反民事通常保護令而為精神上侵害及違反應遠離
    甲○○住所至少一百公尺，核其所為係犯家庭暴力防治法第五十條第二款、第四
    款之違反通常保護令罪。另被告早於八十八年九月起即因多發性大腦梗塞合併輕
    度老人失智症，前往為恭紀念醫院就診，另於八十九年三月二十二日，亦曾至行
    政院衛生署新竹醫院精神科就診，經該醫院診斷為重度憂鬱症併妄想症，迄未治
    癒一情，迭據被害人甲○○陳明在卷（參見偵卷第十頁反面警訊筆錄、本院九十
    一年度苗簡字第七三二號卷第十四頁筆錄、本院九十一年度易字第四九九號卷第
    三十、五四頁筆錄），並有為恭紀念醫院於九十一年七月十三日、行政院衛生署
    新竹醫院於同年十月十一日出具之出具之診斷證明計二份（附於同苗簡卷第十六
    頁、同易字四九九號卷第五七頁）、及該新竹醫院於九十一年十月十五日以新醫
    歷字第九一０六七七二號函覆被告之病歷資料影本一份（附於本院易字四九九號
    卷第三五至四五頁）在卷可稽，而被告亦領有中度障礙手冊，此業經本院查核無
    訛，影本附卷可憑（附於苗簡卷第十六頁），且將送請為恭紀念醫院精神檢查鑑
    定結果，認被告有重度憂鬱症，受憂鬱症之影響，與其妻相處之衝突日漸增多，
    過去曾受保護令之約束，但個案皆無法切實遵行，此有該院於九十一年九月十二
    日以（九一）為恭醫字第九一０七四七號函覆之鑑定報告書一份附卷可佐，該鑑
    定意見雖綜合判斷被告本案行為導因於憂鬱症，使其認知、理解、判斷能力受損
    ，因認被告當時之精神狀況應屬精神耗弱足徵，被告因長期罹患憂鬱症，致其自
    我控制能力及對於外界事物之判斷能力，較普人之平均程度，顯然減退，應屬精
    神耗弱之程度，爰依法減輕其刑。此外，被告行為時，為年滿八十歲之人，此有
    被告年籍資料在卷可稽，爰依刑法第十八條第三項遞減輕其刑。爰審酌被告素行
    、智識程度、已屆八十一歲高齡之人，長期罹患憂鬱症，雖八十九年十二月二十
    一日與甲○○離婚，但在感情上對甲○○仍依賴甚深而無法確實遵守保護令相關
    規定之情狀、本案情節輕微及被害人甲○○一再表示被告無照顧自己能力，希望
    法院輕判，其願負起照護被告之責任等情（參見本院前揭苗簡卷第十四、二九、
    五五頁筆錄）暨公訴檢察官從輕量刑之請求等一切情狀，科罰金新臺幣玖佰元，
    如易服勞役，以銀元佰元即新臺幣玖佰元折算壹日。另依甲○○所陳，其願負
    起照護被告責任，本院認被告無強制接受精神治療之必要，附此敘明。
據上論斷，應依刑事訴訟法第四百五十二條、第二百九十九條第一項前段，家庭暴力
防治法第五十條第二款、第四款，刑法第十一條前段、第十九條第二項、第十八條第
三項、第四十二條第二項，罰金罰鍰提高標準條例第二條，現行法規所定貨幣單位折
算新臺幣條例第二條，判決主文。
本案經檢察官黃棋安到庭執行職務。
中      華      民      國    九十一    年    十一    月    二十一      日
                                    臺灣苗栗地方法院刑事第二庭
                                        法  官  黃  賢  婷
右正本證明與原本無異。
如不服本判決，應於判決送達後十日內向本院提出上訴狀( 應附繕本 )。
                                        書記官  陳  文  聰
中      華      民      國    九十一    年    十一    月    二十一      日
所犯法條：家庭暴力防治法第五十條
違反法院依第十三條、第十五條所為之下列裁定者，為本法所稱之違反保
護令罪，處三年以下有期徒刑、拘役或科或併科新台幣十萬元以下罰金︰
一  禁止實施家庭暴力行為。
二  禁止直接或間接騷擾、接觸、通話或其他連絡行為。
三  命遷出住居所。
四  遠離住居所、工作場所、學校或其他特定場所。
五  命完成加害人處遇計畫：戒癮治療、精神治療、心理輔導或其他治療、輔導。
